【裁判字號】    90,上更(一),500
【裁判日期】    900808
【裁判案由】    違反槍砲彈藥刀械管制條例
【裁判全文】
臺灣高等法院刑事判決                        九十年度上更（一）字第五○○號
    上  訴  人  臺灣新竹地方法院檢察署檢察官
    被      告  乙○○
右上訴人因被告違反槍砲彈藥刀械管制條例案件，不服臺灣新竹地方法院八十九年度
訴字第四○五號，中華民國八十九年十一月七日第一審判決（起訴案號：臺灣新竹地
方法院檢察署八十九年度偵字第三一二三號），提起上訴，經判決後由最高法院發回
更審，本院判決如左：
    主  文
原判決撤銷。
乙○○未經許可，寄藏其他可發射金屬或子彈具有殺傷力之槍支，累犯，處有期徒刑
年。併科罰金新台幣貳拾萬元，罰金如易服勞役以罰金總額與陸個月之日數比例折
算，扣案之改造四五手槍壹把（含彈匣）及改造子彈顆均沒收。
    事  實
一、乙○○於民國（下同）八十二年間違反槍砲彈藥刀械管制條例經判處有期徒刑七
    月，於八十四年十二月二十九日執行完畢，復犯麻醉藥品管制條例及偽造文書等
    罪，各處有期徒刑六月及三月，於八十五年八月十一日接續執行縮刑期滿，執行
    完畢，竟不知悔改，復於八十八年十二月八日，吳聲榮（起訴書誤載吳萍榮，已
    歿）在新竹縣竹北市，將持有之改造後具殺傷力之四五玩具手槍一把（含彈匣，
    槍枝管制編號為：0000000000號）及可供該把改造手槍使用之殺傷力
    改造子彈三顆，交付寄放，乙○○未經許可，將之收受寄藏於新竹縣湖口鄉○○
    ○街二十四號住處，嗣於八十九年五月三十一日，為警在上開住處內查獲，並扣
    得上開改造四五玩具手槍一把，改造子彈三顆。
二、案經新竹縣警察局移送臺灣新竹地方法院檢察署檢察官偵查起訴。
    理  由
一、訊據被告乙○○矢口否認上開犯行，並辯稱：警察在其位於新竹縣湖口鄉○○○
    街二十四號之居處所查獲之手槍及子彈，並非伊所有，係朋友甲○○住在伊住家
    時所持有，伊看到後曾叫甲○○把手槍拿出去云云。經查：
  (一)右改造四五手槍及其子彈三發，為新竹縣警察局保安隊持搜索票，於八十九年五
    月三十一日下午五時十分許，至被告位於新竹縣湖口鄉○○○街二十四號居處搜
    得，有搜索扣押證明筆錄及照片在卷可按（見偵查卷第十二頁、十三頁）。而上
    開槍、彈，經送往內政部警政署刑事警察局為實際鑑驗後，鑑驗結果為：送鑑四
    五改造手槍一支（槍支管制編號：0000000000號），認係仿ＣＯＬＴ
    廠半自動手槍製造之金屬玩具手槍更換土造金屬槍管改造而成，機械性能良好，
    認具殺傷力；送鑑改造子彈三顆，認均係玩具手槍用金屬彈殼加裝直徑六ＭＭ之
    鋼珠而成，經試射一顆結果，能擊發，認具殺傷力。有該局八十九年六月十三日
    刑鑑字第七二七三一號鑑驗通知書附卷可稽（見偵查卷第五十七頁）。
  (二)被告於警訊時即自承：「四五改造手槍及其子彈三顆，是已歿之吳聲榮於八十八
    年十二月八日在竹北市拿給我的」、「該手槍我是在家裡自己玩玩，並未拿去犯
    案，沒有擊發過」（見偵查卷第四頁背），嗣於檢察官訊問時亦稱：「四五手槍
    及其子彈，是吳聲榮在八十八年十二月八日，寄放在我家的」「只說寄放一下，
    就會來拿，（為何未還他？）我有叫他來拿，他只說會來拿，但一直沒來取回」
    等語（見偵查卷第三十三頁），足見上開槍彈為吳聲榮寄放無訛。雖被告於原審
    改稱：「伊不認識吳聲榮，是警察叫我這麼講」（見原審卷第二十一頁），於本
    院前審審理時更稱：「被警察刑求，警察要我這麼說，還說這個人已死了，推到
    他身上就沒事，我也不認識吳聲榮」等語（見本院上訴卷第三十五頁），然被告
    遭刑求並未舉證以明其說，倘其如被員警刑求，理應於檢察官訊問即應提出，然
    其不惟於檢察官偵訊時未提出，甚且原審公開審理時亦未提出，竟遲於本院上訴
    審中始為此抗辯，顯屬事後卸責之詞，殊不足取。又證人甲○○於原審中雖到庭
    證稱右開槍彈為伊朋友丙○○交付後將之放在衣櫃內云云（見原審卷第二十二頁
    ），然其於本院調查時即改稱：「（丙○○為何將槍彈交給你？）沒有交給我。
    上次是我自己捏造出來的，因為那隻槍根本不是我的，上次庭期因為乙○○在旁
    邊，所以我才那麼說。以前在地方法院的時候開庭我碰到他，他叫我擔起來，我
    是他小弟，所以我才擔起來，丙○○跟我有仇，因為我入獄是丙○○檢舉我的。
    如果今天他來我也不敢講實話。」「（那把四五手槍及子彈是誰的？）我從來沒
    見過，在被告的住處發現，應該是被告的。」「（那你不是觸犯偽證罪？）我也
    不想這樣，因為他在我旁邊，我真的不敢講實話。」等語（以上見本院九十年七
    月九日訊問筆錄），可見證人甲○○於原審中之說詞，係受被告之壓力而為，被
    告恣意施壓，益見被告有寄藏槍彈之事實。
  (三)綜上，被告所辯純屬飾卸，不足採信。本件事證明確，其之犯行洵堪認定，應依
    法論科。
二、核被告所為，係犯槍砲彈藥刀械管制條例第十一條第四項未經許可寄藏可發射金
    屬或子彈具殺傷力之槍支罪、同條例第十二條第四項未經許可寄藏子彈罪。公訴
    人認被告係犯槍砲彈藥刀械管制條例第十一條第四項未經許可持有可發射金屬或
    子彈具有殺傷力之槍支罪，惟持有與寄藏之社會基本事實相同，且屬同一法條，
    起訴法條不予變更。被告同時以一行為寄藏上開改造槍枝及子彈之犯行，為想像
    競合犯，應從較重即未經許可，寄藏可發射金屬或子彈具有殺傷力之槍支罪論處
    。又被告於民國八十二年間違反槍砲彈藥刀械管制條例經判處有期徒刑七月，於
    八十四年十二月二十九日執行完畢，復犯麻醉藥品管制條例及其偽造文書等犯行
    ，各處有期徒刑六月及三月於八十五年八月十一日接續執行縮刑期滿執行完畢，
    有本院被告全國前案紀錄表在卷可參，茲於執行完畢後五年內再犯有期徒刑以上
    之本罪，應依累犯之規定，加重其刑。原審未為詳究，遽為被告無罪判決之諭知
    ，尚有未洽，公訴人上訴指摘原判決不當，為有理由，自應由本院將原判決撤銷
    改判。爰審酌被告之品行、智識程度、犯罪動機、目的，及犯罪後態度等一切情
    狀，量處如主文所示之刑，罰金部分並諭知易刑之折算標準，以示懲儆。扣案之
    改造四五玩具手槍一把（含彈匣，槍枝管制編號為：0000000000號）
    及改造子彈三顆，均屬違禁物，應依刑法第三十八條第一項第一款規定宣告沒收
    。又被告單純寄藏枚彈，並未持以作案，惡性非深，依憲法比例原則，本院認被
    告勿庸宣付強制工作，併此明（參照司法院大法官八十七年台上字第四七一號
    解釋）。
據上論斷，應依刑事訴訟法第三百六十九條第一項前段、第三百六十四條、第二百九
十九條第一項前段、槍砲彈藥刀械管制條例第十一條第四項、第十二條第四項，刑法
第十一條前段、第五十五條、第四十七條、第三十八條第一項第一款、第四十二條第
三項判決如主文。
本案經檢察官謝英民到庭執行職務。
中      華      民      國      九十      年      八    月      八      日
                              臺灣高等法院刑事第五庭
                                  審判長法  官  曾  德  水
                                        法  官  林  立  華
                    法  官  楊  貴  雄
右正本證明與原本無異。
如不服本判決應於收受送達後十日內向本院提出上訴書狀，其未敘述上訴之理由者並
得於提起上訴後十日內向本院補提理由書（均須按他造當事人之人數附繕本）。
                                        書記官  林  淑  貞
中      華      民      國      九十      年      八    月      十三    日
附錄：本判決論罪科刑法條全文
槍砲彈藥刀械管制條例第十一條第四項：
四未經許可，持有、寄藏或意圖販賣而陳列第一項所列槍砲者，處一年以上七年以下
  有期徒刑，併科新臺幣七百萬元以下罰金。
槍砲彈藥刀械管制條例第十二條第四項：
四未經許可，持有、寄藏或意圖販賣而陳列子彈者，處五年以下有期徒刑，併科新臺
  幣三百萬元以下罰金。


司法院資訊處製作；財團法人民間司法改革基金會備份。
